臺灣臺南地方法院刑事判決　　　　　　　　　　　　　九十三年度訴字第一二二號
　　公　訴　人　臺灣臺南地方法院檢察署檢察官
　　被　　　告　甲○○
　　指定辯護人　本院公設辯護人　丙○○
右列被告因強盜等案件，經檢察官提起公訴 (九十三年度偵字第一一六四號) ，本院
判決如左：
    主  文
甲○○意圖為自己不法所有，攜帶兇器，以脅迫至使不能抗拒，而使他人交付其物，
累犯，處有期徒刑柒年陸月。扣案之西瓜刀壹支沒收。
被訴竊盜部分無罪。
    事  實
一、甲○○前於民國九十二年間，因違反替代役實施條例，經臺灣臺南地方法院以九
    十二年新簡字第三九二號判處有期徒刑二月確定，並於九十二年十月十七日易科
    罰金執行完畢，猶不知悔改，復基於為自己不法所有之意圖，於九十三年一月二
    十六日上午八時五十八分許，騎乘車牌號碼ＴＦＺ─５８０號輕型機車，攜帶其
    所有，客觀上足以威脅人之生命、身體，足資為兇器之西瓜刀一支，至位於台南
    縣山上鄉南洲村二七二號之「ＳＴＯＰ超商」處，持該西瓜刀指向僅一步之遙之
    店員戊○○，喝令戊○○將收銀機內之財物交付，以此方式脅迫戊○○，並至使
    不能抗拒，而將收銀機內新台幣 (下同)八百七十元交付予甲○○。甲○○復接
    續強盜故意，趁戊○○遭其脅迫不能抗拒之際，取走置於店內，預備供出售之強
    力膠一盒（內含二十四條強力膠，價值二百八十八元）。甲○○得手後，均將之
    據為己有，並即騎乘前開機車逃逸。惟因懼怕遭警查緝，遂將強盜所得之現金棄
    置臺南縣玉峰橋下（未據扣押在案），嗣經警調閱「ＳＴＯＰ超商」錄影帶後循
    線查獲，並扣得甲○○所有，且供其強盜所用之西瓜刀一支及強盜所得之強力膠
    一盒（業經發還戊○○）。
二、案經台南縣警察局歸仁分局報請台南地方法院檢察署檢察官偵查起訴。
    理  由
壹、被告甲○○有罪部分：
一、被告甲○○於偵審中迭次供承於前揭時地持刀脅迫被害人戊○○交付現金及自行
    取走強力膠一盒等情，核與被害人戊○○於偵審中所供遭強盜情節相符，並有Ｓ
    ＴＯＰ超商錄影帶翻拍照片二張、扣案之西瓜刀一支在案可參，另有被害人所立
    之贓物認領保管單一紙附卷可稽，被告甲○○於偵審中之供述與事實相符，應可
    採信，此部份事實應堪認定。
二、另證人戊○○於本院審理時證稱：「我不敢反抗，因為他有拿刀子」、「他在我
    的對面約一步的距離，拿刀指著我，說要搶劫」、「當時我沒有想到要反抗，因
    為我怕他會拿刀子砍我」（參見本院卷九十三年四月六日審判筆錄），參以被告
    所持西瓜刀刀刃鋒利，且僅刀刃部份即已長達四十五點五公分（下詳），是以被
    告與證人戊○○之相對距離，及被告所持之刀具之種類、長度等情狀，綜合觀之
    ，證人戊○○確因被告持刀脅迫之舉，已至不能抗拒之程度。
三、辯護意旨雖以被告行為前有吸用強力膠及喝酒行為，致行為時意識並非清楚云云
    。惟被告強盜當日係自行騎乘機車前往犯案地點，持刀脅迫證人戊○○，分別以
    命證人戊○○交付及自行取走之方式強盜財物，事畢，亦能自行騎車離去。且於
    為警查獲後，於警訊及偵審中，就強盜犯行之過程均能詳細陳明，前後一致。足
    見其於行為時並無心神喪失或精神耗弱之情狀，辯護意旨前開所辯，尚無可採。
    綜上所述，被告強盜犯行明確，堪以認定，應依法論科。
四、查被告所持西瓜刀長約五十六公分，刀刃部分長四十五點五公分，刀柄部刀長十
    點五公分，刀刃寬五公分，刀刃已開鋒、銳利等情，業據本院當庭勘驗屬實（參
    見本院卷九十三年四月六日審判筆錄），故核被告甲○○所為，係犯刑法第三百
    三十條第一項之攜帶兇器強盜罪（被告犯強盜罪而有刑法第三百二十一條第三款
    之情形）。又被告先命證人戊○○交付現金，復自行取走強力膠之舉，應認為本
    於單一強盜犯意下所為數個動作，持續侵害同一法益之接續行為，僅係單純一加
    重強盜罪。另被告於九十二年間，因違反替代役實施條例，經臺灣臺南地方法院
    以九十二年新簡字第三九二號判處有期徒刑二月確定，並於九十二年十月十七日
    易科罰金執行完畢等情，有臺灣高等法院被告全國前案紀錄表附卷足憑。其受有
    期徒刑執行完畢，五年以內再犯本件有期徒刑以上之罪，為累犯，應依刑法第四
    十七條之規定，加重其刑。又辯護意旨雖請求依刑法第五十九條之規定，酌減被
    告刑度云云，惟按刑法第五十九條之酌量減輕，必於犯罪之情狀確可憫恕者，始
    有其適用。被告對證人戊○○以持刀脅迫強盜財物之行為，嚴重影響社會治安，
    造成證人戊○○心理上之恐懼甚深，殊難認有刑法第五十九條所述之情堪憫恕，
    應予減刑之適用。辯護意旨此部份辯護，尚無可採。爰審酌被告犯罪動機、手段
    、犯罪所得財物甚微、對社會治安之影響及對證人戊○○造成之恐懼、犯罪後自
    警訊起，即坦承犯行，未曾反覆之態度等一切情狀，量處如主文第一項所示之刑
    。另扣案之西瓜刀一支係被告所有，且供犯本案之罪所用之物，已據被告於本院
    審理時供明在卷，爰依刑法第三十八條第一項第二款之規定，併予宣告沒收。至
    被告為警查獲時，併同扣案之口罩一個、紅色外套及黑色長褲各一件，均僅係被
    告強盜行為時所著之衣物，與本案強盜犯罪之成立尚無直接關連性，自與供被告
    犯罪所用之物無涉，故不另為沒收之諭知。
貳、無罪部分：
一、公訴意旨另以：甲○○於前揭加重強盜行為既遂後，復基於意圖為自己不法所有
    ，於同日上午九時一分許，騎乘車牌號碼ＴＦＺ─５８０號輕型機車至台南縣山
    上鄉明和村二三二號「山上中油加油站」，趁當時工讀生丁○○不注意之際，進
    入收費亭內，竊取五十元硬幣十二個共計六百元，得手後欲離去時，為丁○○發
    覺而當場逮獲，甲○○遂向加油站站長求情釋放，而趁站長不注意之際逃離現場
    ，並遺留前揭加重強盜行為所用之西瓜刀及所得之強力膠一盒於該處，因認被告
    甲○○涉有刑法第三百二十條第一項之竊盜罪嫌云云。
二、按犯罪事實應依證據認定之，無證據不得認定其犯罪事實；又不能證明被告犯罪
    者，應諭知無罪之判決，刑事訴訟法第一百五十四條第二項、第三百零一條第一
    項分別定有規定。按刑法所謂竊盜罪，須有意圖為自己或第三人不法之所有，而
    竊取他人之動產為其構成要件；搶奪罪則係以意圖為自己或第三人不法之所有，
    乘人不及抗拒，公然掠取其財物為成立要件。另查搶奪罪因公然奪取之行為而成
    立，以其僅係奪取而未施強暴脅迫之點言之，與強盜罪不同，以其公然奪取而非
    秘行之點言之，與竊盜罪不同，司法院院字第一一六號解釋資為參照。公訴人認
    被告甲○○涉有前揭竊盜犯行係以被告於警訊及偵查中之供述及證人丁○○於警
    訊中之證述等情資為依據。
三、經查：
  (一)被告於前揭時地至「山上中油加油站」收費亭內徒手取走現金六百元等情，業據
    被告於偵審中迭次供承不諱，核與證人丁○○於警訊及本院審理時到庭結證相符
    ，並有現場照片二張，此部份事實應堪認定。
  (二)訊據證人丁○○於本院審理時證稱：被告進入加油站收費亭取走現金時，即從其
    前方經過，雙方距離約僅一步。且其親見被告取走收費亭內所置現金，並於被告
    取走現金時向其質問，待其發覺有異後，始上前阻止業已上車之被告離去等語（
    參見本院九十三年四月六日審判筆錄），核與被告於偵審中所述其自行進入收費
    亭內取走現金後離去時遭阻等情，大致相符。證人丁○○此部份證述應堪採信。
    惟依證人丁○○前揭證述被告當日行止，被告取走加油站收費亭內現金時，並非
    於他人未予察覺之秘密情狀下為之，而係乘證人丁○○未確知其目的，不及防備
    之際，取走加油站收費亭內財物，是被告所為，應係涉犯刑法第三百二十五條第
    一項之搶奪罪，核與竊盜罪之構成要件有間。惟刑法第三百二十五條第一項之搶
    奪罪與公訴意旨起訴之刑法第三百二十條第一項竊盜罪之基本事實並非同一，本
    院自無從逕行變更起訴法條而予審酌，揆諸前揭法條及說明，自應就公訴意旨所
    指被告竊盜部分諭知無罪之判決。而被告所涉搶奪罪嫌部分，應由檢察官另為適
    法之處理，附此敘明。
據上論斷，應依刑事訴訟法第二百九十九條第一項前段、第三百零一條第一項、刑法
第三百三十條第一項、第四十七條、第三十八條第一項第二款，判決如主文。
本案經檢察官乙○○到庭執行職務
中      華      民      國    九十三    年      四      月     二十     日
                                  臺灣臺南地方法院刑事第四庭
                                              法  官  蘇清水
                                              法  官  林欣玲
                                              法  官  卓穎毓
右正本證明與原本無異。
如不服本判決，應於判決送達後十日內向本院提出上訴狀( 應附繕本 )。
                                              書記官   秦建華
中      華      民      國    九十三    年      四      月     二十一   日
附錄本案論罪科刑法條：
中華民國刑法第三百三十條第一項：
犯強盜罪而有第三百二十一條第一項各款情形之一者，處七年以上有期徒刑。
